【裁判字號】    99,簡上,157
【裁判日期】    991216
【裁判案由】    竊盜
【裁判全文】
臺灣基隆地方法院刑事判決             99年度簡上字第157號
上  訴  人
即  被  告  陳淑惠
上列上訴人即被告因竊盜案件，不服本院九十九年度基簡字第八
○七號中華民國九十九年六月四日第一審判決（聲請案號：九十
九年度偵字第一八二三號），提起上訴，本院管轄之第二審合議
庭判決如下：
    主  文
原判決撤銷。
陳淑惠竊盜，處罰金新臺幣貳仟元，如易服勞役，以新臺幣壹仟
元折算壹日。緩刑貳年。
    事  實
一、陳淑惠因長期罹患精神分裂症，其認知功能、現實感及判斷
    力有輕度缺失，使其行為能力及辨識行為違法之能力顯著降
    低，而於民國九十九年三月十六日晚間七時二十五分許，在
    基隆市○○區○○街四九一號「OK便利商店」內之櫃檯前，
    見無人注意之際，萌生意圖為自己不法所有之竊盜犯意，徒
    手竊取櫃檯前方商品架上之保養品「魔法3D水漾B.B.霜」一
    瓶（價值新臺幣〈下同〉一百九十九元）得手後離去。嗣於
    翌日上午，經上開商店之店長葉清水調取店內監視錄影畫面
    檢視而發現，遂報警處理，嗣再循線查獲陳淑惠，並扣得上
    開其所竊得之保養品一瓶（業經警發還葉清水具領）。
二、案經基隆市警察局第三分局報請臺灣基隆地方法院檢察署檢
    察官偵查後聲請以簡易判決處刑。
    理  由
一、證據能力之說明
    按被告以外之人於審判外之陳述，雖不符前四條（指刑事訴
    訟法第一百五十九條之一至第一百五十九條之四）之規定，
    而經當事人於審判程序同意作為證據，法院審酌該言詞陳述
    或書面陳述作成之情況，認為適當者，亦得為證據；又當事
    人、代理人或辯護人於法院調查證據時，知有第一百五十九
    條第一項不得為證據之情形，而未於言詞辯論終結前聲明異
    議，視為有前項之同意。刑事訴訟法第一百五十九條之五第
    一項、第二項定有明文。又非供述證據之物證，並無傳聞法
    則規定之適用，如該非供述證據非出於違法取得，並以依法
    踐行調查程序，即不能謂無證據能力（最高法院九十七年度
    台上字第一四○一、六一五三號裁判要旨可資參照）。再按
    被告之自白，非出於強暴、脅迫、利誘、詐欺、疲勞訊問、
    違法羈押或其他不正之方法，且與事實相符者，得為證據。
    刑事訴訟法第一百五十六條第一項亦有明定。本案被告即上
    訴人陳淑惠（下稱上訴人）就檢察官所提出證據之證據能力
    ，並未於本院準備程序爭執其證據能力，且迄言詞辯論終結
    前亦未聲明異議，依法應視為同意其以外之人於審判外之陳
    述作為證據；本院審酌本案上訴人以外之人於審判外之陳述
    、非供述證據之照片、上訴人於警詢及檢察官偵訊時就犯罪
    事實之自白等各項證據，並無出於非任意性或其他不正方法
    ，以致客觀上有顯不可信之情況，堪認取得證據過程適當，
    復均與待證事實具有關連性，且經本院於審判程序依法調查
    ，自均得為證據。
二、實體事實之認定
    上開犯罪事實，業據上訴人於警詢、檢察官偵訊及本院審判
    程序均自白不諱，核與證人即被害人葉清水於警詢時之證述
    相符，且有卷附贓物認領保管單一祇、監視錄影畫面翻拍暨
    警方現場採證照片十張可資佐證上訴人上開自白確屬實情。
    本案事證明確，上訴人之犯行洵堪認定，應依法論科。
三、論罪科刑
    核上訴人所為，係犯刑法第三百二十條第一項之竊盜罪。上
    訴人因長期罹患精神分裂症，其認知功能、現實感及判斷力
    有輕度缺失，使其行為能力及判斷力顯著降低，但尚未達不
    能辨識行為違法或欠缺依其辨識而行為之能力，有長庚醫療
    財團法人基隆長庚紀念醫院（下稱基隆長庚醫院）九十九年
    十一月十九日（九九）長庚院基法字第一八五號函及所附精
    神鑑定報告書在卷可參；本院復衡諸上訴人向原審所提陳報
    狀中記載本案係因其未按時服藥所致等語；而其曾經鑑定為
    中度精神障礙，亦有卷附中華民國身心障礙手冊影本可參；
    前開精神鑑定報告書復載述：上訴人曾因精神異常分別於行
    政院衛生署基隆醫院及該院門診治療，但因對疾病之病識感
    不佳，經常未依規則服藥，長期處在不穩定狀態等情；而其
    前無任何刑案前科紀錄，亦有卷附臺灣高等法院被告前案紀
    錄表可參。則本案應確係因其罹患精神分裂症，認知功能、
    現實感及判斷力有輕度缺失，且因對疾病之病識感不佳，經
    常未依規則服藥，使其行為能力及辨識行為違法之能力顯著
    降低所致，爰依刑法第十九條第二項規定減輕其刑。原審依
    刑事訴訟法第四百四十九條第一項前段、第四百五十四條第
    二項，刑法第三百二十條第一項、第四十二條第三項前段，
    刑法施行法第一條之一等規定，並審酌上訴人素行、動機、
    手段、所竊得財物價值及犯後坦承犯行之態度等一切情況，
    逕以簡易判決處上訴人罰金三千元，併諭知易服勞役之折算
    標準，固非無見；惟原審漏未認定上訴人係因罹患精神分裂
    症之精神障礙，致其辨識行為違法之能力顯著降低，而為本
    案犯行，致未援引刑法第十九條第二項規定減輕其刑，復未
    及審酌上訴人業已與證人葉清水達成和解，而有和解書原本
    一份在卷為憑，均有未洽。上訴人以原審未予認定其本案犯
    行係受其精神疾病影響，且未審酌其事後已與被害人達成和
    解為由，提起上訴，為有理由，本院自應將原判決撤銷，依
    法予以改判。爰審酌上訴人竊取他人財物，致他人受有財產
    損害，實屬不該；惟其前無任何刑案前科，有臺灣高等法院
    被告前案紀錄表在卷可參，素行尚佳，又坦承本案犯行，並
    與被害人和解及賠償完畢，犯後態度亦可，兼衡其智識程度
    、犯罪動機、目的、手段暨公訴檢察官對科刑範圍之意見等
    一切情狀，量處如主文所示之刑，併諭知易服勞役之折算標
    準。又上訴人前未曾因故意犯罪受有其徒刑以上刑之宣告，
    且迅速與被害人達成和解及賠償完畢，已如前述，被害人亦
    於和解書內載明同意撤回告訴，以息訟爭等語，公訴檢察官
    亦於本院審判程序表示請求併予宣告緩刑二年之意見，本院
    因認上訴人經此刑事訴訟程序及科刑教訓，當知警惕，信無
    再犯之虞，上開對上訴人所宣告之刑，以暫不執行為適當，
    爰併諭知緩刑二年，以啟自新。末查上開基隆長庚紀念醫院
    精神鑑定報告書尚認上訴人並無其他前科，也未出現暴力或
    攻擊行為之情況下，入病監施以監護處分作強制治療，對改
    善病患病情之預後或防止犯罪行為之功效不大，也會減少其
    在社區中復健和發展社會支持系統之機會等意見，且上訴人
    猶有家庭支援，而本案情節輕微，客觀上亦未顯示有何再犯
    或危害公共安全之虞，本院因認並無併予宣告監護處分之必
    要，附此敘明。
據上論斷，應依刑事訴訟法第四百五十五條之一第一項、第三項
、第三百六十九條第一項本文、第三百六十四條、第二百九十九
條第一項本文，刑法第三百二十條第一項、第十九條第二項、第
四十二條第三項本文、第七十四條第一項第一款，刑法施行法第
一條之一第一項、第二項本文，判決如主文。
本案經檢察官高永棟到庭執行職務。
中    華    民    國    99    年    12    月    16    日
                  刑事第四庭審判長法  官  鄭景文
                                  法  官  黃永定
                                  法  官  陳賢德
以上正本證明與原本無異。
本件判決不得上訴。
中    華    民    國    99    年    12    月    20    日
                                  書記官  王靜敏
附錄本案論罪科刑法條：
刑法第三百二十條第一項
意圖為自己或第三人不法之所有，而竊取他人之動產者，為竊盜
罪，處五年以下有期徒刑、拘役或五百元以下罰金。

司法院資訊處製作；財團法人民間司法改革基金會備份。
